【裁判字號】    97,訴緝,13
【裁判日期】    970731
【裁判案由】    違反槍砲彈藥刀械管制條例
【裁判全文】
臺灣新竹地方法院刑事判決              97年度訴緝字第13號
公  訴  人  臺灣新竹地方法院檢察署檢察官
被      告  丁○○
指定辯護人  本院公設辯護人甲○○
上列被告因違反槍砲彈藥刀械管制條例案件，經檢察官提起公訴
（96年度偵字第1876號），本院判決如下：
    主  文
丁○○未經許可，持有可發射子彈具有殺傷力之改造手槍，處有
期徒刑年陸月，併科罰金新臺幣伍萬元，罰金如易服勞役，以
新臺幣壹仟元折算壹日。
扣案之改造手槍壹支（槍枝管制編號：0000000000號
）沒收之。
    事  實
一、丁○○明知可發射子彈具有殺傷力之改造手槍及土造子彈係
    槍砲彈藥刀械管制條例第4條第1項第1款、第2款所列管之槍
    枝、子彈，非經主管機關之許可，不得無故持有，竟仍基於
    非法持有具殺傷力之改造手槍、子彈之犯意，於民國96年3
    月15日下午3時30分前之不詳時、地，以不詳方法取得可發
    射子彈具有殺傷力之仿德林吉雙管手槍製造車通槍管內阻鐵
    並加裝金屬襯管而成之改造手槍1支（槍枝管制編號：0000
    000000號）及土造子彈7顆（其中6顆為具直徑約7.98mm金屬
    彈頭、1顆為具直徑約8.02mm金屬彈頭）後，即無故持有之
    ，嗣於96年3月15日下午3時30分許，為警據報持搜索票前往
    丁○○所經營位於新竹市○○街79巷13之1號之美天美食品
    有限公司（下稱美天美公司）搜索，在其辦公室櫃子內扣得
    上開具殺傷力之改造手槍1支、土造子彈7顆後，始悉上情。
二、案經新竹市警察局移送臺灣新竹地方法院檢察署檢察官偵查
    起訴。
    理  由
壹、程序部分：
一、本案認定事實所引用之文書證據、物證等證據，並無證據證
    明係公務員違背法定程序所取得，亦無刑事訴訟法第159條
    之4之顯有不可信之情況與不得作為證據之情形，本院斟酌
    本案卷內之證據並非非法取得，亦無證明力明顯過低之情形
    ，且經本院於審判期日依法進行證據之調查、辯論，被告於
    訴訟上之程序權，已受保障，前揭各該證據，均得採為證據
    ，先予敘明。
貳、實體部分：
一、認定犯罪事實所憑之證據及認定之理由：
    訊據被告丁○○固坦承於上開時、地經警查獲扣案槍彈之事
    實，惟矢口否認有何持有槍彈之犯行，辯稱：本案經警查獲
    之槍彈並非其所有，而是其所經營之美天美公司員工乙○○
    於96年1月底在公司辦公室所交付，因乙○○稱其於96年1月
    因違規停車致肇車禍過失致人於死案件，遭被害人家屬毆打
    ，為恐被害人家屬再來報復，遂向人借來槍枝子彈，被告為
    避免乙○○持上開槍彈與被害人家屬發生衝突，遂代為寄藏
    云云。經查：
  (一)被告於96年3月15日下午3時30分許，經警在其位於新竹市○
    ○街79巷13之1號之美天美公司辦公室櫃子內查獲扣案之改
    造手槍1支及土造子彈7顆之事實，業經被告供述甚明，且有
    搜索扣押筆錄、扣押物品目錄表及現場照片附卷可參（見96
    年度偵字第1876號偵查卷第13至16頁、第18至22頁）。被告
    雖辯稱上開扣案槍彈係證人乙○○所交付而代為寄藏云云，
    然經證人乙○○到庭證稱：並無交付扣案槍彈予被告，其於
    96 年1月11日擔任美天美公司司機時因停車不當致人於死，
    曾聽到公司答錄機接到被害人家屬之電話留言，要求公司及
    被告出面調解，就在其告知被告曾遭被害人家屬毆打2次後
    ，被告即在辦公室內拿出扣案槍彈予其觀覽，當時還有另一
    名同事朱正清（綽號「小朱」）在場，被告稱槍彈可供防身
    等語明確（見本院97年7月7日審判筆錄、97年度訴緝字第13
    號卷第39至49頁），況經本院依職權調閱96年度聲搜字第
    151 號卷，檢舉人（真實姓名年籍詳卷）亦未提及被告拿出
    扣案槍彈供其觀覽時，曾陳述槍彈為證人乙○○所交付，而
    係檢舉被告當場表示槍枝係向他人購得，是被告上開辯詞，
    顯不可採。另證人丙○○雖證稱：被告曾在警方查獲扣案槍
    彈之2、3天前，在美天美公司告知公司同事，證人乙○○因
    擔心車禍致死案件之被害人家屬會找麻煩而把槍枝帶到公司
    等語，然其上開所述，縱然屬實，亦係聽聞被告所述，對於
    該槍彈是否為乙○○寄放之待證事實，無證據能力，不足為
    憑。況被告亦自承其於96年2月4日車禍死亡被害人出殯當日
    ，曾與證人乙○○一起至殯儀館參加公祭等語（見本院97年
    7月7日審判筆錄、97年度訴緝字第13號卷第62頁），苟其所
    述扣案槍彈係乙○○委託寄藏為實，其何以不於被害人出殯
    當日將槍枝返還；參以證人乙○○證稱：「是到2月5日凌晨
    台北要到新竹時，經過龍潭在二高68.8公里時遭交通攔檢，
    因為施用毒品送觀察勒戒，後來我太太有到公司，丁○○說
    我欠公司錢又跟人家發生車禍，現在找不到我的人，他要求
    我太太幫我還錢，當時我們公司的倉管也在場」及「因為我
    不見之後，丁○○告我侵佔罪，後來在士林開庭，我們同事
    有去作證，聊天中有說到此事，因為當時我不在場，被告被
    查獲時我有去勒戒，所以我不知情，我同事告訴我，丁○○
    槍被找到時有一度懷疑是因為他告我，所以懷疑是我告發的
    。」等語在卷（見本院97年7月7日審判筆錄、97年度訴緝字
    第13號卷第41至42頁），並有證人乙○○之臺灣高等法院在
    監在押全國紀錄表及臺灣士林地方法院檢察署檢察官96年度
    偵字第11441、11777號不起訴處分書各乙份在卷可參（見97
    年度訴緝字第13號卷第21至23頁、第67之1至67之2頁），是
    證人乙○○於96年2月5日在高速公路遭警察攔檢，因施用毒
    品，於當日遭送觀察勒戒而開始曠職，而被告未久即遭搜索
    查獲本件扣案槍彈，且被告亦自承曾懷疑係證人乙○○向警
    方檢舉本案等語（見本院97年7月7日審判筆錄、97年度訴緝
    字第13號卷第62頁），足徵被告非無誣陷乙○○以圖卸免減
    輕刑責之動機，是被告上開所辯，顯與常情不符，亦無事證
    可憑，不足採信。
  (二)又扣案之改造手槍1支（槍枝管制編號：0000000000號）係
    可擊發適用子彈、具有殺傷力之仿德林吉雙管手槍製造之槍
    枝，車通槍管內阻鐵並加裝金屬襯管而成之改造手槍，機械
    性能良好，可擊發適用之子彈，認具殺傷力，而扣案之子彈
    7 顆，其中6顆均係具直徑約7.98MM之金屬彈頭之土造子彈
    ，皆可擊發，具殺傷力，另1顆子彈則係具直徑約8.02MM之
    金屬彈頭之土造子彈，可擊發，亦具殺傷力等情，有內政部
    警政署刑事警察局96年3月28日刑鑑字第0960042231號槍彈
    鑑定書及該局96年4月9日刑鑑字第0960048256號函各乙件在
    卷可查（見上開偵查卷第44至46、59頁）。足見前揭扣案之
    槍彈均具有殺傷力，係屬槍砲彈藥刀械管制條例第4條第1項
    第1款、第2款所規定之槍砲、彈藥，依同條例第5條規定，
    非經中央主管機關許可，均不得持有。
  (三)綜上所述，被告未經許可，持有可發射子彈具有殺傷力改造
    手槍及子彈之事證明確，應依法論科。
  (四)至被告聲請傳喚證人即美天美公司員工楊俊傑，以證明被告
    曾持扣案槍彈予證人楊俊傑觀覽，並告知扣案槍彈為乙○○
    所交付之情形。然查，縱經傳訊上開證人，其待證事實僅為
    聽聞被告單方陳述之傳聞事項，不足以證明被告所辯「槍彈
    係乙○○交付予伊寄藏」此事實，自無傳喚證人楊俊傑之必
    要，併予敘明。
二、論罪：
  (一)按槍砲彈藥刀械管制條例第4條所列之槍砲、彈藥，依同條
    例第5條規定，非經中央主管機關許可，不得製造、販賣、
    運輸、轉讓、出租、出借、持有、寄藏或陳列。本件被告所
    持有改造手槍1支及土造子彈7顆，係分屬槍砲彈藥刀械管制
    條例第4條第1項第1款及第2款所稱之其他可發射子彈具有殺
    傷力之槍枝、子彈。核被告所為，係犯槍砲彈藥刀械管制條
    例第8條第4項之未經許可持有可發射子彈具有殺傷力之改造
    手槍罪、及同條例第12條第4項之未經許可持有子彈罪。起
    訴書雖認被告係犯槍砲彈藥刀械管制條例第8條第4項之未經
    許可寄藏可發射金屬或子彈具有殺傷力之改造手槍罪及第12
    條第4項之未經許可寄藏子彈罪，惟蒞庭檢察官於本院審理
    時，業已陳述、論告本件被告起訴之事實係該當於未經許可
    持有槍彈罪，並就起訴書所載「受乙○○之委託，親手收受
    乙○○交付之改造手槍」部分予以刪除（見本院97年7月7日
    審判筆錄、97年度訴緝字第13號卷第56頁），附此敘明。
  (二)被告以一持有行為，同時觸犯未經許可持有改造手槍罪及未
    經許可持有子彈罪，為想像競合犯，應依刑法第55條之規定
    ，從較重之未經許可持有改造手槍罪處斷。
三、科刑：
  (一)本院審酌被告明知槍枝影響社會治安重大，竟未經許可持有
    改造手槍及子彈，對於他人之生命、身體形成潛在威脅，並
    害及整體秩序與生活安全，且被告既身為警察之友會員，有
    被告所提之新竹市警察之友會會員證乙張在卷可稽（見本院
    卷第20頁），應知悉持有槍彈之行為對社會安全之潛在危險
    性甚大，亦將使自己陷於刑事制裁，竟不思報繳，並考量被
    告之素行狀況，且犯罪後飾詞否認犯行之犯罪後態度等一切
    情狀，量處如主文所示之刑，並就罰金刑部分諭知易服勞役
    之折算標準。
  (二)扣案可發射子彈具有殺傷力之改造手槍1支（槍枝管制編號
    ：0000000000號）屬違禁物，不問屬於犯人與否，應依刑法
    第38條第1項第1款規定宣告沒收。至扣案之土造子彈7顆，
    具有殺傷力，惟業經鑑定試射用罄，已失違禁物之性質，爰
    不予宣告沒收。
四、據上論斷，應依刑事訴訟法第299條第1項前段，槍砲彈藥刀
    械管制條例第8條第4項、第12條第4項，刑法第11條前段、第
    55條、第42條第3項前段、第38條第1項第1款，判決如主文。
本案經檢察官何若薇到庭執行職務。
中    華    民    國    97    年    7    月    31    日
                  刑事第五庭    審判長法  官  吳靜怡
                                      法  官  蔡欣怡
                                      法  官  林佑珊
以上正本證明與原本無異。
如不服本判決應於收受本判決後十日內向本院提出上訴書狀，其
未敘述上訴理由者，並得於提起上訴後二十日內向本院補提理由
書狀（均須按他造當事人之人數附繕本，並請勿「逕送上級法院
」）。
中    華    民    國    97    年    7     月    31    日
                                      書記官  蕭惠婷
附錄論罪科刑法條：
槍砲彈藥刀械管制條例第8條第4項：
未經許可，持有、寄藏或意圖販賣而陳列第1項所列槍枝者，處3
年以上10年以下有期徒刑，併科新臺幣7,000,000元以下罰金。
槍砲彈藥刀械管制條例第12條第4項：
未經許可，持有、寄藏或意圖販賣而陳列子彈者，處5 年以下有
期徒刑，併科新臺幣3,000,000元以下罰金。


司法院資訊處製作；財團法人民間司法改革基金會備份。
